臺灣臺北地方法院行政訴訟判決　
111年度交字第378號
原      告  嚴可英
被      告  臺北市交通事件裁決所

代  表  人  蘇福智
訴訟代理人  楊承達
上列當事人間交通裁決事件，原告不服臺北市交通事件裁決所如
附表所示之裁決，提起行政訴訟，本院判決如下：
    主      文
一、原告之訴駁回。
二、訴訟費用新臺幣300元由原告負擔。
    事實及理由
一、程序部分：
    原告不服被告所為如附表編號1至6所示之違反道路交通管理
    事件裁決書而提起行政訴訟，核屬行政訴訟法第237條之1第
    1項第1款規定之交通裁決事件，爰依行政訴訟法第237條之7
    規定，不經言詞辯論，逕為判決。
二、爭訟概要：
(一)原告於附表編號1至6所示之時、地駕駛車號000-0000號自用
    小客車(下稱系爭車輛)，而有附表編號1至6所示之違規行為
    ，分別經臺北市政府警察局大同分局交通分隊、交大直屬第
    二分隊、大安分局和平東路派出所、大同分局建成派出所(
    下稱舉發機關)員警開製北市警交字第A00000000號、第A000
    00000號、A01ZXC572號、AN0000000號、第AN0000000號及第
    A0DP1Y6A1號6件舉發違反道路交通管理事件通知單(下合稱
    舉發通知單)予以舉發。
(二)原告不服舉發通知單向被告陳述意見，經舉發機關查復違規
    屬實，被告審認原告有如附表編號1至6所示之違規行為，分
    別依道路交通管理處罰條例第42條、第55條第1項第3款、第
    56條第1項第1款、第4款及第9款規定，開立如附表編號1至6
    所示之裁決書，並分別裁處原告如附表編號1至6所示之罰鍰
    ，於111年6月13日送達原告。原告不服如附表編號1至6所示
    之裁決，於111年6月22日向本院提起行政訴訟。
三、原告起訴主張及聲明：
(一)主張要旨：
　1.如附表編號1、2部分：
　　如附表編號1、2部分之違規時間分別為110年10月6日15時34
    分與15時35分，屬於6分鐘之內連續違規，應以一行為處罰
    ，自不得連續處罰之。
　2.如附表編號3部分：
　　臺北市政府規定委外拖吊業者嚴禁拖吊場周邊方圓500公尺
    進行拖吊，原告停車位置於500公尺內有拖吊場，舉發機關
    有違上開規定。
　3.如附表編號4部分：
　　違規地點記載為臺北市信義路2段乃錯誤，核與事實不符。
　4.如附表編號5部分：
　　停車格旁有大樓住戶違規停放腳踏車及廢棄物，影響原告之
    停車、開車門、上下車。
　5.如附表編號6部分：
　　違規地點與事實不符，原告未在臺北市長安西路違規停車。
(二)聲明：原處分(即如附表編號1至6所示之裁決)均撤銷。
四、被告答辯及聲明：
(一)答辯要旨：
　1.如附表編號1、編號2所示之裁決部分：
　　經舉發機關查復，系爭車輛分別於如附表編號1、2所示時地
    於轉彎時未依規定使用方向燈（南向東）及變換車道時未依
    規定使用方向燈（西向東），舉發機關依據民眾檢舉資料據
    以逕行舉發，於法並無違誤。經審視光碟資料，系爭車輛由
    承德路1段往北至南京西路口右轉彎時未依規定使用方向燈
    ，復於南京西路往東近南京西路64巷口時，行駛第2車道時
    左側方向燈有閃一下，惟在由第2車道變換至第1車道時，於
    變換車道過程中均未見方向燈啟亮，違規屬實。
　2.如附表編號3所示之裁決部分：
　　經舉發機關查復，系爭車輛於如附表編號3所示時地因「在
    劃有黃線路段停車」，遭舉發機關員警依道路交通管理處罰
    條例第56條第1項第4款規定舉發製單舉發，並依同條例第85
    條之3規定執行拖吊移置。　
　3.如附表編號4、5部分：
　　經舉發機關查復，係民眾檢具系爭車輛交通違規資料檢舉，
    員警審核違規屬實後依法製單舉發，經再次審視檢舉人所提
    供採證影像，系爭車輛部分車身停放於合法停車格外之道路
    上，停車格內並未有原告陳述之障礙物，另系爭車輛在臺北
    市○○路0段000號前紅線路段臨停，違規屬實，依法舉發尚無
    違誤。
　4.如附表編號6所示之裁決部分：
　　經舉發機關查復，系爭車輛於如附表編號6所示時地在劃有
    紅線路段停車，經民眾檢舉，舉發機關員警到場查證屬實，
    遂拍照據以逕行舉發，於法並無違誤。有關原告陳稱未在上
    址違規等情，經再審視相關資料，本件係員警誤植違規地點
    ，已依行政程序法第101條規定更正違規地點為「承德路1段
    17號」。
(二)聲明：駁回原告之訴。　　　　
五、爭點：
    被告所為如附表編號1至6所示之裁決是否適法？
六、本院之判斷：
(一)應適用之法令：道路交通安全規則第91條第1項第1款、第6
    款、第109條第2項、第112條第1項第4款、道路交通標誌標
    線號誌設置規則第149條第1項第1款第5目、道路交通管理處
    罰條例第7條之1第3項、第42條、第55條第1項第3款、第56
    條第1項第1款、第4款、第9款（附錄）。
(二)如附表編號1、編號2所示之裁決部分：
　1.系爭車輛於110年10月6日15時34分，行經臺北市承德路1段
    與南京西路口時，右轉彎時未依規定使用右側方向燈；復於
    同日15時35分許，行經臺北市南京西路與南京西路64巷口向
    左側變換車道時，該車之左側方向燈僅閃爍一下，並未依規
    定於變換車道全程使用方向燈，經舉發機關查證屬實填載舉
    發通知書予以舉發，並由被告審認原告確有上開違規行為後
    開立裁決等情，有舉發通知單（見本院卷第57、63頁）、送
    達證書（見本院卷第105頁）、如附表編號1、2所示之裁決
    （見本院卷第93、95頁）、臺北市政府警察局大同分局111
    年7月5日北市警同分交字第1113029259號函(見本院卷第117
    頁)及監視器翻拍照片(見本院卷第59、61、65、67頁)在卷
    可稽。又經本院當庭勘驗屬實，並製有勘驗筆錄及翻拍照片
    (見本院卷第169、175至181頁)附卷可佐，是原告確有右轉
    彎未使用右側方向燈及變換車道未全程使用方向燈之違規行
    為。故被告所為如附表編號1、2所示之裁決，並無違誤。
　2.至原告雖主張上開行為為6分鐘內所為，應論一行為而不得
    連續舉發之等語。惟查，行政違規行為之次數並非純粹以自
    然行為概念為界定標準，而應從法規範所欲維護之法益狀態
    予以評價。易言之，藉由違規受不法利益之情形，倘不論違
    規行為時間之久暫，一概論以單一行為之行政責任，勢必誘
    使違規者長時間侵害法益，以圖得超出罰鍰額度之不當利益
    ，將造成法秩序失衡之不公義現象。故從法規範之精神及其
    目的以觀，如立法者基於達成特定行政管制之目的，已擬制
    規定以侵害法益之時間長度作為量化及區隔違反公法義務之
    次數者，則行為人雖以自然意義之一行為侵害同一法益，但
    因其侵害法益之時間長度已超過法律就單一違規行為所設定
    之評價標準者，仍應成立數個獨立之違規行為，分別論處其
    行政責任。按「立法者固得以法律規定行政機關執法人員得
    以連續舉發及隨同多次處罰之遏阻作用以達成行政管制之目
    的，但仍須符合憲法第23條之比例原則及法律授權明確性原
    則。申言之，以連續舉發之方式，對違規事實繼續之違規行
    為，藉舉發其違規事實之次數，評價及計算其法律上之違規
    次數，並予以多次處罰，藉多次處罰之遏阻作用，以防制違
    規事實繼續發生，此種手段有助於目的之達成，對維護交通
    秩序、確保交通安全之目的而言，在客觀條件之限制下，更
    有其必要性及實效性。惟每次舉發既然各別構成一次違規行
    為，則連續舉發之間隔期間是否過密，以致多次處罰是否過
    當，仍須審酌是否符合憲法上之比例原則。」（司法院釋字
    第604號之解釋理由書參照）。而91年7月3日修正之道路交
    通管理處罰條例第85條之1增訂第2項規定，其立法理由為：
    「對逕行舉發案件得連續舉發之規定，係規範於違反道路交
    通管理事件統一裁罰標準及處理細則第12條，因其影響人民
    權利義務，為符合法律保留之精神，爰酌予修正增列於第2
    項。」此解釋要旨不論於道路交通管理處罰條例第7條之1經
    民眾檢舉所為之職權舉發或同條例第7條之2由警察機關等舉
    發機關所為之當場舉發或逕行舉發等情形，皆有適用。
  3.依道路交通管理處罰條例第85條之1第2項第1款前段規定：
    「違反本條例之同一行為，依第7條之2逕行舉發後，有下列
    之情形，得連續舉發：一、逕行舉發汽車行車速度超過規定
    之最高速限或低於規定之最低速度或有違反第33條第1項、
    第2項之情形，其違規地點相距6公里以上、違規時間相隔6
    分鐘以上或行駛經過一個路口以上。」，行為人違規行駛經
    過1個路口以上者，原則上可得連續舉發，蓋數個違規之地
    點已相隔一個路口，因行為人已行駛至不同區域，周遭車輛
    各異，違規行為已可能創設新的交通往來之風險。查依前述
    之勘驗筆錄及翻拍照片可知，原告所為第1次違規時間與第2
    次違規時間雖僅間隔1分鐘，惟因行駛經過一個路口以上，
    已符合道路交通管理處罰條例第85條之1第2項第1款前段所
    稱「行駛經過一個路口以上」之要件，被告就原告所為第2
    次違規行為自得連續舉發，故原告上開主張，容有誤解，尚
    難採認。
(三)如附表編號3所示之裁決部分：
　1.系爭車輛於110年10月11日18時49分行經臺北市○○路000號前
    ，因在劃有黃線路段停車，經舉發機關查證屬實填載舉發通
    知書予以舉發，並由被告審認原告確有上開違規行為後開立
    裁決等情，有舉發通知單（見本院卷第69頁）、送達證書（
    見本院卷第105頁）、如附表編號3所示之裁決（見本院卷第
    97頁）及採證照片(見本院卷第71、73頁)在卷可稽，是原告
    確有在劃有黃線路段停車之違規行為。故被告所為如附表編
    號3所示之裁決，並無違誤。
　2.至原告主張拖吊業者不能在拖吊場500公尺內進行拖吊等語
    。惟查，經本院細繹前述之採證照片所示，系爭車輛停放位
    置確實屬劃有黃線標線之路段，且原告當時並未在車上，核
    與原告於本院開庭時陳稱：當時到系爭地點對面拿取東西等
    語(見本院卷第166頁)相符，堪認原告於舉發機關舉發當時
    並未在車內及系爭車輛周圍，自屬「未能保持立即行駛」狀
    態，原告所為已屬於黃線違規停車自明，舉發機關員警依道
    路交通管理處罰處罰條例56條第1項第4款規定舉發製單舉發
    ，並依同條例第85條之3規定執行拖吊移置，並無違誤，故
    原告上開主張，於法無據，尚難採認。　
(四)如附表編號4、5部分：
　1.系爭車輛於110年10月14日7時38分在臺北市○○路0段000號前
    ，因在劃有紅線路段臨時停車。復於110年12月8日7時44分
    ，在臺北市○○路0段000號前停車格停車時，其車身超出停車
    格而有停車位置不依規定之違規行為，經舉發機關查證屬實
    填載舉發通知書予以舉發，並由被告審認原告確有上開違規
    行為後開立裁決等情，有舉發通知單（見本院卷第75、81頁
    ）、送達證書（見本院卷第105頁）、如附表編號4、5所示
    之裁決（見本院卷第99、101頁）及採證照片(見本院卷第77
    、79、83、85頁)在卷可稽。又經本院當庭勘驗屬實，並製
    有勘驗筆錄及翻拍照片(見本院卷第168至169頁、第171至17
    3頁)附卷可佐，是原告確有在劃有紅線路段臨時停車及停車
    位置不依規定之違規行為。故被告所為如附表編號4、5所示
    之裁決，並無違誤。
　2.至原告主張如附表編號4所示之違規地點為臺北市信義路2段
    為錯誤與事實不符；如附表編號5所示之違規乃因有停車格
    旁有置放腳踏車及廢棄物而影響系爭車輛之停放等語。惟查
    ，如附表編號4所示之違規地點確係在臺北市○○路0段000號
    前，並無違規地點記載錯誤之情事，此有臺北市政府警察局
    大安分局111年7月1日北市警安分交字第1113048096號函(見
    本院卷第111頁)在卷可佐。又經本院細繹前述之採證照片所
    示，系爭車輛部分車身停放於合法停車格外之道路上，該停
    車格旁並無停放腳踏車或其他障礙物之情事。故原告上開主
    張，容有誤解，尚難採認。
(五)如附表編號6所示之裁決部分：
　  系爭車輛於110年12月13日14時9分在臺北市○○路0段00號劃
    有紅線路段停車，經舉發機關查證屬實填載舉發通知書予以
    舉發，並由被告審認原告確有上開違規行為後開立裁決，嗣
    舉發機關發現違規地點記載有誤，業依行政程序法第101條
    規定予以更正等情，有舉發通知單（見本院卷第87頁）、送
    達證書（見本院卷第105頁）、如附表編號6所示之裁決（見
    本院卷第103頁）、採證照片(見本院卷第131頁)及臺北市政
    府警察局大同分局111年7月6日北市警同分交字第111302952
    0號函(見本院卷第129頁)在卷可稽，是原告確有在劃有紅線
    路段停車之違規行為。故被告所為如附表編號6所示之裁決
    ，並無違誤。
(六)本件判決基礎已臻明確，兩造其餘攻擊、防禦方法及訴訟資
　　料經本院審酌後，核與判決結果不生影響，無一一論述之必
　　要，併此敘明。　　
七、結論：
　  被告所為如附表編號1至6所示之裁決均無違誤，原告訴請撤
    銷為無理由，應予駁回。至本件第一審裁判費為300元，應
    由敗訴之原告負擔，爰確定第一審訴訟費用額如主文第2項
    所示。
中　　華　　民　　國　　111 　年　　11　　月　　22　　日
　　　　　　　　  行政訴訟庭  法　官　黃子溎
上為正本係照原本作成。
如不服本判決，應於送達後20日內，向本院提出上訴狀並表明上
訴理由（原判決所違背之法令及其具體內容或依訴訟資料可認為
原判決有違背法令之具體事實)，其未載明上訴理由者，應於提
出上訴後 20 日內向本院補提理由書（上訴狀及上訴理由書均須
按他造人數附繕本，如未按期補提上訴理由書，則逕予駁回上訴
），並應繳納上訴裁判費新臺幣 750 元。
中　　華　　民　　國　　111 　年　　11　　月　　22　　日
                              書記官  藍儒鈞
附錄（本件參考法條）：
1.道路交通安全規則第91條第1項第1款、第6款
　行車遇有轉向、變換車道等情況時所用之燈光，應依下列規定
  ：
　一、右轉彎時，應先顯示車輛前後之右邊方向燈光。
　六、變換車道時，應先顯示欲變換車道方向之燈光。
2.道路交通安全規則第109條第2項第2款
　汽車駕駛人，應依下列規定使用方向燈：
  二、右轉彎時，應先顯示車輛前後之右邊方向燈光；變換車道
      時，應先顯示欲變換車道方向之燈光，並應顯示至完成轉
      彎或變換車道之行為。
3.道路交通安全規則第112條第1項第4款
　汽車停車時，應依下列規定：
　四、設有禁止停車標誌、標線之處所不得停車。
4.道路交通標誌標線號誌設置規則第149條第1項第1款第5目
　一、線條 以實線或虛線標繪於路面或緣石上，用以管制交通
      者，原則上區分如下：
（五）紅實線 設於路側，用以禁止臨時停車。
5.道路交通管理處罰條例第7條之1第3項
　民眾依第1項規定檢舉同一輛汽車二以上違反本條例同一規定
  之行為，其違規時間相隔未逾6分鐘及行駛未經過1個路口以上
  ，公路主管或警察機關以舉發1次為限。
6.道路交通管理處罰條例第42條
　汽車駕駛人，不依規定使用燈光者，處新臺幣1200元以上3600
  元以下罰鍰。
7.道路交通管理處罰條例第55條第1項第3款
　汽車駕駛人，臨時停車有下列情形之一者，處新臺幣300元以
  上600元以下罰鍰：
　三、在設有禁止臨時停車標誌、標線處所臨時停車。
8.道路交通管理處罰條例第56條第1項第1款、第4款、第9款
　汽車駕駛人停車時，有下列情形之一者，處新臺幣600元以上1
  200元以下罰鍰：
　一、在禁止臨時停車處所停車。
　四、在設有禁止停車標誌、標線之處所停車。　　
　九、停車時間、位置、方式、車種不依規定。
　　　　
訴訟費用計算書
項　　　　目　　金　額（新臺幣）　　備　註
第一審裁判費　　 300元             
合        計　　 300元　

附表：
編號 裁決書單號 違規時間 違規地點 違規行為 裁罰內容 1 北市裁催字第22-A00000000號 110.10.6 15：34 臺北市承德路1段 汽車駕駛人未依規定使用方向燈 罰鍰1200元 2 北市裁催字第22-A00000000號 110.10.6 15：35 臺北市南京西路 汽車駕駛人未依規定使用方向燈 罰鍰1200元 3 北市裁催字第22-A01ZXC572號 110.10.11  18：49 臺北市長春路 在設有禁止停車標線之處所停車 罰鍰1200元 4 北市裁催字第22-AN0000000號 110.10.14 07：38 臺北市信義路2段 在設有禁止臨時停車標線處所臨時停車 罰鍰600元 5 北市裁催字第22-AN0000000號 110.12.8 07：44 臺北市信義路2段 停車位置不依規定 罰鍰900元。 6 北市裁催字第22-A0DP1Y6A1號 110.12.13 14：09  臺北市○○路0段00號 在禁止臨時停車處所停車 罰鍰1200元。